【裁判字號】    98,交聲,339
【裁判日期】    980521
【裁判案由】    違反道路交通管理處罰條例聲明異議
【裁判全文】
臺灣士林地方法院交通事件裁定         98年度交聲字第339號
原處分機關  臺北市交通事件裁決所
異  議  人
即受處分人  甲○○
上列異議人即受處分人因違反道路交通管理處罰條例案件，對於
臺北市交通事件裁決所民國98年2 月24日所為之處分（原處分案
號：北市裁申字第裁22-A00YCD203號），聲明異議，本院裁定如
下：
    主  文
原處分撤銷。
甲○○不罰。
    理  由
一、按法院受理交通事件，準用刑事訴訟法之規定，道路交通管
    理處罰條例第89條前段定有明文。又最高法院76年臺上字第
    4986號判例意旨揭示「認定犯罪事實所憑之證據，雖不以直
    接證據為限，間接證據亦包括在內。然而無論直接證據或間
    接證據，其得為訴訟上之證明者，須於通常一般之人均不致
    有所懷疑，而得確信其為真實之程度者，始得據為有罪之認
    定。倘其證明尚未達到此一程度，而有合理之懷疑存在，而
    無從使事實審法院得有罪之確信時，即應由法院為諭知被告
    無罪之判決。」於法院審理行為人違反道路交通管理處罰條
    例案件時，自有其適用。易言之，法院於審理行為人違反道
    路交通管理處罰條例案件，當踐行完畢調查證據程式後，為
    事實之認定時，如就原處分機關所認定之行為人違規事實仍
    有合理之懷疑，而無法百分之百確信行為人確有該當於道路
    交通管理處罰條例各該處罰條文之構成要件事實時，此際即
    應依訴訟上之待證事實「倘有懷疑，則從被告之利益作解釋
    」之證據法則，作對受處分人有利之認定。
二、原處分意旨略以：異議人即受處分人甲○○於民國（下同）
    97年11月19日17時28分許，駕駛3605-QE 號自用小客車行經
    臺北市○○○路○段與復興南路口時，經員警攔停舉發「行
    駛道路時使用手持式行動電話進行撥接」之違規，依道路交
    通管理處罰條例第31條之1 第1 項規定，處罰鍰新臺幣（下
    同）3,000元整。
三、聲明異議意旨略以：伊之手機本來是放在褲子後面之口袋，
    因覺得不舒服，所以拿出手機，可能是伊一隻手拿著手機，
    只用一隻手駕駛，遭員警誤認。經員警當場查看伊手機，亦
    無任何撥接紀錄，且員警蠻不講理就說伊拒絕簽收舉發通知
    單，亦未依法告知到案時間處所即悍然離開，實難令人信服
    ，懇請法院察明並撤銷原處分。
四、經查：
（一）「汽車駕駛人於行駛道路時，使用手持式行動電話進行撥
      接或通話者，處新臺幣3,000 元罰鍰」，道路交通管理處
      罰條例第31條之1 第1 項定有明文。本案異議人是否有違
      規之事實，端視異議人駕車時有無使用手持式行動電話進
      行『撥接』或『通話』以為斷。又所謂「撥接或通話」，
      係指有撥號、接聽、通話或數據通訊等使用狀態者而言，
      汽車駕駛人行駛道路禁止使用手持式行動電話實施及宣導
      辦法第2 條第3 款亦有明文。惟查：異議人到庭陳稱：伊
      之手機本來是放在褲子後面之口袋，因覺得不舒服，所以
      拿出手機，可能是伊一隻手拿著手機，只用一隻手駕駛，
      遭員警誤認，遭攔停時伊所使用的手機門號是0000000000
      號（下稱系爭手機），伊名下另有2 個久未使用之遠傳、
      臺灣大哥大門號。經本院調取遠傳電信、中華電信、臺灣
      大哥大提供之異議人名下及系爭手機之行動電話門號通聯
      紀錄，證明異議人名下並無中華電信門號，而其所有之臺
      灣大哥大0000000000門號於舉發當天（97年11 月19 日）
      未有任何通話紀錄、遠傳電信0000000000門號僅於97年11
      月19日15時18分59秒有收受簡訊之紀錄，系爭手機於舉發
      當天亦未有任何撥接或通話紀錄，有前揭查詢單附卷可稽
      （見本院卷第30頁、第37頁、第34頁及第39頁）。可知異
      議人目前名下及系爭行動電話門號，於舉發當時並無通話
      紀錄，異議人所辯並非無稽。雖證人即舉發警員乙○○證
      稱：當時距離受處分人2 至3 個車身，透過擋風玻璃看到
      受處分人在講行動電話云云，本案單憑證人目視舉發經過
      ，且異議人所為「單手握方向盤另手拿手機」之行為，狀
      似使用行動電話，證人有誤判斷之可能。又有異議人上開
      手機及門號通聯紀錄等積極事證可認異議人確無「汽車駕
      駛人於行駛道路時，使用手持式行動電話進行撥接或通話
      」之違規事實，本院因認異議人之異議為有理由，爰依法
      撤銷原處分，並另為異議人不罰之諭知，以資適法。
（二）另按行為人有本條例之情形者，應填製舉發違反道路交通
      管理事件通知單（以下簡稱通知單），並於被通知人欄予
      以勾記，其通知聯依下列規定辦理：當場舉發者，應填記
      駕駛人或行為人姓名、性別、出生年月日、地址、身分證
      統一編號及車主姓名、地址、車牌號碼、車輛種類。被查
      獲之駕駛人或行為人為受處分人時，應於填記通知單後將
      通知聯交付該駕駛人或行為人簽名或蓋章收受之；拒絕簽
      章者，仍應將通知聯交付該駕駛人或行為人收受，並記明
      其事由及交付之時間；拒絕收受者，應告知其應到案時間
      及處所，並記明事由與告知事項，視為已收受，違反道路
      交通管理事件統一裁罰基準及處理細則第11條第1 項第1
      款定有明文，本件舉發符合上開規定，並無違誤，有臺北
      市政府警察局北市警交大字第A00YCD203 號舉發違反道路
      交通管理事件通知單在卷可稽（見本院卷第8 頁）。至交
      通違規事件是否取締、或以何種方式取締，涉及交通稽查
      執行機關本身人力、事務的分配，屬交通稽查執行機關裁
      量職權範圍，除行政機關行使裁量權的過程或結果，有逾
      越權限或濫用權力情形而應以違法論外，法院原則上應尊
      重行政機關的裁量決定並作有限的司法審查，是異議人對
      員警執勤態度有上開不滿等情，應循行政管道申訴，非本
      院所能審理。然異議人於駕車時，單手握方向盤另手拿行
      動電話之動作，雖不在道路交通管理處罰條例第31條之1
      第1項 處罰之列，惟上開行為，亦可能導致注意力分散，
      影響駕駛人對行車操控之注意力，一旦遭遇緊急狀況將產
      生無法迅速反應之危險，為駕駛人本身及其他道路用路人
      之安危，駕駛人仍應謹慎駕駛，而不應有上開不當之行為
      ，合此敘明。
六、據上論斷，應依道路交通案件處理辦法第20條前段裁定如主
    文。
中    華    民    國    98    年    5     月    21    日
                  交通法庭法  官  賴邦元
以上正本證明與原本無異。
如不服本裁定應於送達後5日內向本院提出抗告狀。
                          書記官  游育慈
中    華    民    國    98    年    5     月    21    日


司法院資訊處製作；財團法人民間司法改革基金會備份。
